【裁判字號】    95,裁,489
【裁判日期】    950309
【裁判案由】    臺北市資訊休閒服務業管理自治條例
【裁判全文】
最  高  行  政  法  院  裁  定
                                     95年度裁字第00489號
上  訴  人  詹玉龍即亞洲羊資訊企業社
被 上訴 人  臺北市商業管理處
代  表  人  甲○○
上列當事人間因臺北市資訊休閒服務業管理自治條例事件，上訴
人對於中華民國93年10月11日臺北高等行政法院92年度訴字第46
00號判決，提起上訴，本院裁定如下：
    主  文
上訴駁回。
上訴審訴訟費用由上訴人負擔。
    理  由
一、按對於高等行政法院判決之上訴，非以其違背法令為理由，
    不得為之，行政訴訟法第242條定有明文。同法第243條第1
    項規定，判決不適用法規或適用不當者，為違背法令；而判
    決有第243條第2項所列各款情形之一者，其判決當然違背法
    令。又提起上訴，應以上訴狀表明上訴理由並應添具關於上
    訴理由之必要證據，復為同法第244條第1項第4款及第2項所
    明定。準此，當事人提起上訴，如以原審判決有行政訴訟法
    第243條第1項不適用法規或適用不當為理由時，其上訴狀應
    有具體之指摘，並揭示該法規之條項或其內容；如以原審判
    決有第243條第2項所列各款情形之當然違背法令為理由時，
    其上訴狀應揭示合於該款之事實。如上訴狀未依此項方法表
    明，或其所表明者，顯與上開法條規定之情形不相合時，即
    難認為已對原審判決之違背法令有具體之指摘，其上訴自難
    認為合法。
二、本件上訴人於民國90年5月3日經臺北市政府核准在臺北市○
    ○區○○街44號1樓設立，領有臺北市政府核發之北市建商
    商號（90）字第239427號營利事業登記證，實際經營臺北市
    資訊休閒服務業管理自治條例所稱之電腦遊戲業。經臺北市
    政府警察局大同分局蘭州派出所於92年3月11日21時30分臨
    檢時，查獲上訴人任由當時未滿15歲之陳○○（77年6月19
    日生）無父母或監護人陪同進入其營業場所，經臺北市政府
    警察局大同分局以92年3月14日北市警同分行字第092608876
    00號函通報被上訴人機關及相關權責機關處理。經被上訴人
    機關審認上訴人違反臺北市資訊休閒服務業管理自治條例第
    11條第1款規定，乃依同自治條例第17條第1項規定，以92年
    3月20日北市商三字第09230771200號函處以上訴人新臺幣（
    下同）5萬元罰鍰，並命令於文到5日內改善。上訴人不服，
    提起訴願，遭決定駁回，提起行政訴訟，經原審判決駁回。
三、上訴意旨略以：行政程序法第102條規定：行政機關作成限
    制或剝奪人民自由或權利之行政處分前，除已依第39條規定
    ，通知處分相對人陳述意見‧‧外，應給予該處分相對人陳
    述意見之機會。惟原處分機關既科處上訴人5萬元罰鍰，且
    命令於文到5日內改善，然並未給與當事人陳述與說明機會
    ，這項處分嚴重剝奪上訴人之權利，原審判決未深入查證，
    亦未對行政機關糾正，自難謂妥適。又臺北市政府於90年7
    月10日發布「商業行政委任辦法」，將關於地方制度法中屬
    於地方自治的商業管理輔導事項委任被上訴人執行，惟地方
    制度法雖規定商業管理與輔導屬於地方自治事項，但未明訂
    商業登記及商業登記法中關於罰則部分亦屬於自治事項之概
    括範圍。又依地方制度法第27條規定，僅係就自治事項在何
    種要件下得訂定自治規則為規定，即究係依法定職權？抑基
    於法律授權？或基於自治條例之授權？至該條文本身（行政
    委任法）並非行政程序法第15條所要求之「法規依據」，易
    言之，商業登記縱係自治事項，亦應有地方制度法第27條以
    外法規之規定為依據，惟臺北市政府商業行政委任辦法第1
    條並未列出「委任」所依據之法規，顯見系爭「委任」尚缺
    法規之依據。被上訴人欠缺管轄權限，無處罰上訴人之權源
    ，原處分有行政程序法第111條規定無效之原因，行政法院
    應予以更正救濟云云。
四、經核上訴人之上開理由，無非主張臺北市政府商業行政委任
    辦法第1條並未列出委任所依據之法規，顯見臺北市政府無
    權將商業登記及處罰業務委任給被上訴人，本件處罰權源有
    所不當云云，惟查原審判決業已論明臺北市政府建設局係依
    臺北市資訊休閒服務業管理自治條例第2條第2項規定，以91
    年5月3日北市建一字第09131782100號公告，將辦理臺北市
    資訊休閒服務業之登記、管理及處罰等權限事項，委任臺北
    市商業管理處（即被上訴人）執行，並自91年4月27日起實
    施，且依地方制度法第18條第7款、第26條、第28條之規定
    ，直轄市得就於其自治事項範圍內，經地方立法機關即直轄
    市議會通過自治條例，對於違反地方自治事項之行政義務者
    ，規定處以罰鍰或其他種類之行政罰，而剝奪或限制地方自
    治團體居民之權利，經核於法並無違誤。上訴人對於原審判
    決之理由究有如何違背法令情事，並無一語指及，其自作主
    張認為被上訴人依臺北市政府商業行政委任辦法執行商業登
    記及處罰業務不當，難認已對原審判決之違背法令有具體之
    指摘。次查，原審判決認定上訴人之違章事實，有臺北市政
    府營利事業登記證、臺北市營利行號基本資料表、臺北市政
    府警察局大同分局蘭州派出所臨檢紀錄表、調查筆錄、臺北
    市政府警察局大同分局函附原處分卷可稽，堪信為真實，經
    核並無不合，被上訴人依行政程序法第103條第5款之規定，
    未給予陳述意見之機會，尚難認為違法。上訴人任意指摘原
    處分違反行政程序法第102條之規定，及認原處分有同法第
    111條無效之原因，難認其所表明之上訴理由，與首揭法條
    規定之情形相當。本件上訴為不合法，應予駁回。
五、依行政訴訟法第249條第1項前段、第104條、民事訴訟法第9
    5條、第78條，裁定如主文。
中    華    民    國    95    年    3     月    9     日
                  第三庭審判長法  官  趙  永  康
                              法  官  鄭  淑  貞
                              法  官  侯  東  昇
                              法  官  黃  淑  玲
                              法  官  林  文  舟
以  上  正  本  證  明  與  原  本  無  異
中    華    民    國    95    年    3     月    10    日
                              書記官  莊  俊  亨


司法院資訊處製作；財團法人民間司法改革基金會備份。
